【裁判字號】    99,訴,2779
【裁判日期】    991118
【裁判案由】    毒品危害防制條例
【裁判全文】
臺灣板橋地方法院刑事判決              99年度訴字第2779號
公  訴  人  臺灣板橋地方法院檢察署檢察官
被      告  甲○○
上列被告因違反毒品危害防制條例案件，經檢察官提起公訴（99
年度毒偵字第5893號），被告於準備程序中就被訴事實為有罪之
陳述，經本院合議庭裁定由受命法官獨任進行簡式審判程序，判
決如下：
    主  文
甲○○施用第一級毒品，累犯，處有期徒刑捌月，扣案之第一級
毒品海洛因包（驗餘淨重零點肆陸零零公克）均沒收銷燬，盛
裝上開第一級毒品海洛因之包裝袋只均沒收；又施用第二級毒
品，累犯，處有期徒刑伍月。應執行有期徒刑壹年，扣案之第一
級毒品海洛因包（驗餘淨重零點肆陸零零公克）均沒收銷燬，
盛裝上開第一級毒品海洛因之包裝袋只均沒收。
    事  實
一、甲○○前因違反懲治盜匪條例及槍砲彈藥刀械管制條例案件
    ，經臺灣高等法院以80年上訴字第4660號判處有期徒刑6 年
    、2 年，應執行有期徒刑7 年6 月，嗣經最高法院判決上訴
    駁回而確定，於民國83年12月31日縮短刑期假釋出監，假釋
    中付保護管束，88年9 月30日經撤銷假釋，應執行殘刑3 年
    8 月又28日。復於87年間因非法販賣化學合成麻醉藥品案件
    ，經本院以87年度訴字第938 號判處有期徒刑5 年2 月確定
    ，同時因施用毒品案件，經本院裁定送觀察、勒戒後，認無
    繼續施用毒品之傾向，並經本院以87年度訴字第938 號判處
    免刑確定。又於觀察勒戒完畢釋放出所後5 年內再因施用毒
    品案件，經臺灣士林地方法院以88年度毒聲字第112 號裁定
    送觀察、勒戒後，認有繼續施用毒品之傾向，經同法院以88
    年度毒聲字第361 號裁定令入戒治處所施以強制戒治，於88
    年10月1 日停止戒治釋放出所，所餘期間付保護管束，89年
    3 月8 日期滿未經撤銷，該次施用毒品犯行並經同法院以88
    年度易字第404 號判處有期徒刑4 月確定。上開2 罪嗣經臺
    灣士林地方法院以96年度聲減字第1434號裁定減刑並定其應
    執行刑為有期徒刑5 年3 月確定，經接續前開撤銷假釋後之
    殘刑3 年8 月又28日執行，於96年11月6 日縮短刑期假釋出
    監，假釋中付保護管束，97年4 月6 日假釋期滿未經撤銷，
    以執行完畢論。
二、詎甲○○仍不知悔改，分別基於施用第一級毒品海洛因、第
    二級毒品甲基安非他命之犯意，於99年7 月20日13時許，在
    在臺北縣新莊市○○路○ 段1-23號3 樓「大都會網咖」廁所
    內，以將海洛因置入香菸內燒烤後吸食煙霧之方式，施用海
    洛因1 次。另於99年7 月20日20時13分許為警採驗尿液時起
    回溯96小時內之某時許，在不詳地點，以將甲基安非他命置
    入吸食器內燒烤後吸食煙霧之方式，施用甲基安非他命1 次
    。嗣於同日19時23分許，在上址「大都會網咖」內為警盤查
    ，甲○○於有偵查犯罪職權之機關或警員知悉其犯罪前，即
    自行取出其所持有之第一級毒品海洛因3 包（驗餘淨重0.
    4600公克）繳交警員並向警察坦承其於前開時地施用第一級
    毒品海洛因之犯行，其尿液經採集送驗結果呈嗎啡及甲基安
    非他命陽性反應，始悉上情。
三、案經臺北縣政府警察局新莊分局移請臺灣板橋地方法院檢察
    署檢察官偵查起訴。
    理  由
一、本案被告甲○○所犯係死刑、無期徒刑、最輕本刑為3 年以
    上有期徒刑以外之罪，其於準備程序中就前揭被訴事實為有
    罪之陳述，經受命法官告知簡式審判程序之旨，並聽取其與
    公訴人之意見後，本院認無不得或不宜改依簡式審判程序進
    行之情事，依刑事訴訟法第273 條之1 第1 項、第284 條之
    1 規定，裁定本案由受命法官獨任進行簡式審判程序；且依
    刑事訴訟法第273 條之2 及第159 條第2 項規定，不適用傳
    聞法則有關限制證據能力之相關規定，合先敘明。
二、上揭犯罪事實，業據被告於本院審理時自白不諱，且被告為
    警查獲後，經警採集其尿液檢體送鑑定，先以酵素免疫分析
    法（EIA ）初步檢驗，呈現鴉片類及安非他命類陽性反應，
    再以氣相層析質譜儀法（GC/MS ）確認檢驗，亦呈現可待因
    、嗎啡、安非他命及甲基安非他命陽性反應等情，此有臺北
    縣政府警察局新莊分局偵辦毒品危害防制條例案被移送人姓
    名代碼對照表、臺灣檢驗科技股份有限公司99年8 月5 日報
    告編號UL/2010/70642 號濫用藥物檢驗報告各1 紙在卷可稽
    （本案偵查卷宗第13、49頁參照）。又自被告身上扣得之白
    色粉末3 包，經送鑑定後，認實稱毛重1.0620公克（含3 袋
    ），淨重0.4620公克，取樣0.0020公克，餘重0.4600公克，
    檢出含有海洛因之成分等節，亦有自願受搜索同意書、扣押
    物品目錄表及交通部民用航空局航空醫務中心99年7 月30日
    航藥鑑字第0994853 號毒品鑑定書各1 紙附卷可考（本案偵
    查卷第6 、9 、51頁參照），足徵被告任意性自白與事實相
    符，應堪採信。再被告前於87年間，因施用毒品案件，經本
    院裁定送觀察、勒戒後，認無繼續施用毒品之傾向，並經本
    院以87年度訴字第938 號判處免刑確定。復於上開觀察、勒
    戒執行完畢釋放後5 年內之88年間，再因施用毒品案件，經
    臺灣士林地方法院以88年度毒聲字第112 號裁定送觀察、勒
    戒後，認有繼續施用毒品之傾向，再經同法院以88年度毒聲
    字第361 號裁定令入戒治處所施以強制戒治，於88年10月1
    日停止戒治出所，所餘期間付保護管束，89年3 月8 日期滿
    未經撤銷，該次施用毒品犯行並經同法院以88年度易字第
    404 號判處有期徒刑4 月確定等情，此觀卷附臺灣高等法院
    被告前案紀錄表及本院87年度訴字第938 號判決書各1 份即
    明。是以被告於87年間初犯施用毒品罪後，於初犯之觀察、
    勒戒執行完畢釋放後5 年內之88年間再犯施用毒品罪，已屬
    「5 年內再犯」之情形，而與毒品危害防制條例第20條所定
    ，「初犯」或「5 年後再犯」始得以觀察、勒戒之保安處遇
    替代刑事追訴程序之要件不符，自應依毒品危害防制條例第
    23 條 第2 項規定，依法追訴、處罰。本案事證明確，被告
    犯行洵堪認定，應依法論科。
三、按海洛因及甲基安非他命分別係毒品危害防制條例第2 條第
    2 項第1 款及第2 款所明定列管之第一級毒品及第二級毒品
    。是核被告所為，係分別犯毒品危害防制條例第10條第1 項
    之施用第一級毒品罪及同條第2 項之施用第二級毒品罪。被
    告施用海洛因及甲基安非他命前後，持有海洛因及甲基安非
    他命之低度行為，均為施用之高度行為所吸收，不另論罪。
    又被告2 次施用第一級毒品及第二級毒品之犯行，犯意各別
    、行為互殊，應予分論併罰。被告有如犯罪事實欄所載之論
    罪科刑及執行紀錄，有臺灣高等法院被告前案紀錄表1 份附
    卷可參，其於受有期徒刑之執行完畢後，5 年以內故意再犯
    本案有期徒刑以上二罪，均為累犯，應依刑法第47條第1 項
    規定加重其刑。又被告係於99年7 月20日19時23分許，在臺
    北縣新莊市○○路○ 段1-23號3 樓「大都會網咖」內為警盤
    查，當時警方僅認被告之行跡可疑，尚未知悉被告有施用海
    洛因及甲基安非他命之犯行，被告於有偵查犯罪職權之機關
    或警員知悉其犯罪前，即自行取出其所持有之上開海洛因3
    包繳交警員且坦承上揭施用海洛因犯行並接受裁判，此觀卷
    附臺北縣政府警察局新莊分局刑事案件報告書、被告於警詢
    時之調查筆錄自明（見偵卷第1 頁、第4 頁反面），是被告
    就施用第一級毒品之犯行符合自首之要件，爰依刑法第62條
    前段之規定減輕其刑，並依刑法第71條第1 項之規定先加後
    減之。爰審酌被告曾因施用毒品案件，經觀察、勒戒執行完
    畢釋放，並獲得免刑判決之寬典，猶不知悔改，而再犯本件
    施用第一級毒品罪及第二級毒品罪，顯見其戒除毒癮之意志
    薄弱，惟其施用毒品係自戕行為，對他人法益尚無具體危害
    ，兼衡被告之品行、智識程度、生活狀況、犯罪之動機、目
    的、手段、坦承犯行之犯罪後態度等一切情狀，分別量處如
    主文所示之刑，並定其應執行刑，以資懲儆。
四、扣案之海洛因3 包（驗餘淨重0.4600公克），為本案查獲之
    第一級毒品，應依毒品危害防制條例第18條第1 項前段規定
    宣告沒收銷燬；至扣案用以盛裝上開海洛因之包裝袋3 只，
    於鑑定時既可與海洛因分別秤重，足證可與海洛因析離，且
    係用於包裹毒品，防其裸露、潮濕，便於持有、攜帶與施用
    ，係被告所有供犯罪所用之物，業據其於本院審理時供承不
    諱（見本院99年11月4 日準備程序筆錄第2 頁），爰依刑法
    第38條第1 項第2 款規定，併予宣告沒收。
據上論斷，應依刑事訴訟法第273 條之1 第1 項、第299 條第1
項前段，毒品危害防制條例第10條第1 項、第2 項、第18條第1
項前段，刑法第11條前段、第47條第1 項、第62條前段、第51條
第5款、第38條第1 項第2 款，判決如主文。
本案經檢察官賴建如到庭執行職務。
中    華    民    國    99    年    11    月    18    日
                    刑事第十五庭  法  官  黃司熒
上列正本證明與原本無異。
如不服本判決，應於判決送達後10日內，向本院提出上訴書狀，
並應敘述具體理由；其未敘述上訴理由者，應於上訴期間屆滿後
20日內向本院補提理由書（均須按他造當事人之人數附繕本），
「切勿逕送上級法院」。
                                  書記官  屠衛民
中    華    民    國    99    年    11    月    18    日
附錄本案論罪科刑法條全文：
毒品危害防制條例第10條
施用第一級毒品者，處6 月以上5 年以下有期徒刑。
施用第二級毒品者，處3 年以下有期徒刑。

司法院資訊處製作；財團法人民間司法改革基金會備份。
